臺灣雲林地方法院刑事判決　　　　　　　　　　　　　九十一年度交易字第七九號
　　公　訴　人　臺灣雲林地方法院檢察署檢察官
　　被　　　告　乙○○
右列被告因業務過失重傷案件，經檢察官提起公訴（九十一年度偵字第一○七六號）
，本院判決如左：
    主  文
乙○○從事業務之人，因業務上之過失傷害人致重傷，處有期徒刑陸月，如易科罰金
，以參佰元折算壹日。
    事  實
一、乙○○係營業大客車（遊覽車）司機，為以駕駛為其業務之人，於民國九十年十
    月十三日十四時五十五分，在雲林縣北港鎮○○里○○路第一公有停車場，乙○
    ○駕駛車牌Ａ２－九三六號營業大客車欲駛入停車場時，因見丙○○○步行在前
    ，乃停車等候其通過，惟乙○○原應注意丙○○○人雖橫跨車前通過，但丙○○
    ○人仍在其右前方等車前狀況，並隨時採取必要之安全措施，而依當時天候晴，
    視距良好，路面乾燥無障礙物，並無不能注意之情事，且丙○○○亦因於下車後
    即靠近大型車輛行走，於輕率從車輛前面橫跨而過後，亦疏未注意車輛之動態及
    保持與車輛適當之安全距離，嗣乙○○因疏未注意上情，即貿然前進及右轉，其
    所駕駛大客車之車身因與年老行動不穩之丙○○○碰觸，丙○○○因而倒地，乙
    ○○仍疏未發覺，未即時採取停車等必要之安全措施，導致丙○○○左腳踝因而
    遭到乙○○所駕駛之營業大客車右前輪輾壓，俟丙○○○疼痛難忍發出驚呼後，
    乙○○始發覺而將大客車後倒，然已造成丙○○○左踝外傷粉碎性骨折於送醫接
    受截肢手術之重傷害；乙○○則於肇事後，隨即報警，並在警員到達現場處理時
    ，自首犯罪，而接受裁判。
二、案經丙○○○訴由雲林縣警察局北港分局報請臺灣雲林地方法院檢察署檢察官偵
    查起訴。
    理  由
一、訊據被告乙○○對右揭肇事及告訴人丙○○○因而受有左踝外傷粉碎性骨折於送
    醫接受截肢手術之重傷害等情，於本院審理時及偵查中，均坦白承認肇事及告訴
    人因而受傷等情，惟同時另辯稱告訴人亦應負有過失責任等語。經核被告所自白
    之肇事情節，與告訴人丙○○○指述情節大致相符，並有道路交通事故調查報告
    表、現場採證照片八幀及診斷證明書一紙在卷可憑；告訴人因本件車禍受有丙○
    ○○左踝外傷粉碎性骨折於送醫接受截肢手術一節，亦有國立成功大學醫學院附
    設醫院出具之診斷證明書在卷可資佐證，因之，本件車禍肇事因而致告訴人受重
    傷部分之事實已堪認定。
二、按汽車行駛時，駕駛人應注意車前狀況，並隨時採取必要之安全措施，道路交通
    安全規則第九十四條第三項定有明文。經查，（一）被告為領有駕駛執照之人，
    且係以駕駛營業大客車（遊覽車）為其業務之人，業據被告自承在卷，而被告本
    件肇事所駕駛之車輛即車牌Ａ２－九三六號車確屬營業大客車，有卷附照片可證
    。被告駕駛車輛自應注意遵行上開規定，小心注意車前狀況，謹慎駕車，且依當
    時天候為晴天、日間有自然光線、路面乾燥、無缺陷、道路狀況及視距良好等客
    觀環境判斷，被告並無不能注意之情事。（二）又被告固辯稱「被害人不是和我
    並行，是我停車讓他走過去。」「我如果是撞到她的話，怎會去撞到她的左腳。
    」等語，然佐以現場採證照片可見告訴人係左腳踝遭營業大客車右前輪輾壓，對
    照被告所辯事發前人車位置，適足以佐證本件肇事前一剎那之情況狀應為告訴人
    丙○○○步行在前，被告停車等候其通過，告訴人丙○○○人雖橫跨車前通過，
    但告訴人丙○○○確仍在被告所駕駛車牌Ａ２－九三六號營業大客車之右前方，
    又告訴人既係處身於被告車輛之右前方，而被告所駕駛之大客車又有於停止再前
    進及右轉前進以準備停車之動作，且被告所駕駛之大客車之車頭與前輪間相距超
    過一公尺長（參見警訊卷採證照片），且未見有其他外力介入，尤其，如被告所
    言告訴人年齡已大（七十六歲）且剛從他部遊覽車（大客車）下車，精神有不濟
    情形，則本件縱未出現被告抗辯所稱之「衝撞」情事，但告訴人倒地前，與被告
    所駕駛之大客車之車身應有碰觸情事，才會使告訴人先倒地，致其左腳踝遭營業
    大客車右前輪輾壓。（三）被告於行車右轉前進時，既明知告訴人丙○○○甫步
    行通過其所駕駛之大客車之車頭，且仍步行在右前方，竟未注意告訴人是否確實
    與其所駕駛之大客車之車身保持適當安全距離，即貿然前進並右轉，因而肇致本
    件行車事故，被告駕駛大客車顯有違反前開依交通安全規則所應負之注意義務，
    而應負過失責任甚明。（四）被告雖辯稱告訴人亦確有靠近大型車輛行走，且於
    輕率從車輛前面橫跨而過後，疏忽未注意車輛之動態及保持與車輛適當之安全距
    離，亦同應負過失責任等情狀，然告訴人之過失既未達應負全部肇事責任之程度
    ，則被告自不能僅因告訴人同有過失，即認被告不應負有過失責任，被告此部分
    辯解，縱然屬實，仍不能解免被告應負之刑事責任。（五）又告訴人因本件車禍
    受有左踝外傷粉碎性骨折，於送醫接受截肢手術，其一肢之機能既毀敗，顯已達
    重傷害之程度，亦有前述國立成功大學醫學院附設醫院出具之診斷證明書在卷可
    資佐證。（六）告訴人所受之重傷害結果，與被告之過失行為間，既具相當之因
    果關係，被告對告訴人因受傷所產生之重傷害加重結果，在通常觀念上亦無不能
    預見之情事，自應就傷害之加重結果負責任。本件事證已臻明確，被告過失犯行
    堪予認定，應予依法論科。
三、核被告所為，係犯刑法第二百八十四條第二項後段之從事業務之人，因業務上之
    過失致人受重傷害罪。（一）依警訊卷附之道路交通事故調查表所註記之證人周
    禮賢於警訊時亦稱「司機報案的，打一一九報警，打了二通。」則本件被告雖係
    打一一九專線，而非打一一○專線報案，但其確有報警處理及救治被害人之行為
    ，應可認定，又本件肇事後撥打一一○專線報案之陳海水因未向警方指出肇事者
    之姓名，及被告於肇事後，於偵查犯罪機關尚未發覺犯罪前，即主動向前往處理
    之員警自首等情，業據證人即前往現場處理之員警甲○○於到庭具結後證稱：┌
    當時陳海水打電話報案，我們受理，但是他沒有說肇事者是誰，我到現場前只知
    道車禍，不知道肇事者是誰，到現場時我有看到庭上被告，他說是他開車肇事的
    。」參以被告均能到庭接受裁判，足認被告自其打一一九及向警員陳稱犯罪時，
    確有自首接受裁判之意思，自應依法減輕其刑。（二）爰審酌被告之品行、智識
    程度、過失犯罪行為之手段與告訴人因本件車禍所受之損害非輕，被告尚未能與
    告訴人達成民事和解，及其未能和解之原因為賠償金額未談妥，並審酌被告及告
    訴人間之過失之程度等一切情狀，量處如主文所示之刑，併諭知易科罰金之折算
    標準，以示懲儆。
據上論斷，應依刑事訴訟法第二百九十九條第一項前段，刑法第二百八十四條第二項
後段、第四十一條第一項前段、第六十二條前段，罰金罰鍰提高標準條例第一條前段
、第二條，判決如主文。
本案經檢察官王富哲到庭執行職務。
中      華      民      國      九十一      年      七    月    廿五    日
                                        臺灣雲林地方法院刑事第二庭
                                            法  官  黃玉清
右正本證明與原本無異。
如不服本判決，應於判決送達後十日內向本院提出上訴狀( 應附繕本 )。
                                            書記官  陳姵君
中      華      民國      九十一      年      七    月    廿五    日
刑法第二百八十四條
因過失傷害人者，處六月以下有期徒刑、拘役或五百元以下罰金，致重傷者，處一年
以下有期徒刑、拘役或五百元以下罰金。
從事業務之人，因業務上之過失傷人害者，處一年以下有期徒刑、拘役或一千元以下
罰金，致重傷者，處三年以下有期徒刑、拘役或二千元以下罰金。
